最高法院刑事判決　　　　　　　　　　　　　　　九十一年度台上字第五四○一號
　　上　 訴　 人　台灣高等法院高雄分院檢察署檢察官
　　上訴人即被告　甲○○
右上訴人等因被告偽造文書案件，不服台灣高等法院高雄分院中華民國八十九年五月
三十一日第二審判決（八十九年度上訴字第四九二號，起訴案號：台灣高雄地方法院
檢察署八十七年度偵續(一)字第一七號），提起上訴，本院判決如左：
    主  文
原判決撤銷，發回台灣高等法院高雄分院。
    理  由
本件原判決認定被告甲○○與陳仙助、郭朝鐘、盧茂彬、楊宇農、鄭忠政、鄭標柳、
廖基宏、陳榮智等人原擬認股籌組一股份有限公司，嗣彼等決定收購恆昶營造股份有
限公司（下稱恆昶公司），遂於民國（下同）八十五年二月二十四日，在高雄市某處
開會討論修改恆昶公司組織章程，同年三月中旬，渠等陸續將部分認股金匯入以陳仙
助名義在高雄市銀行鼓山分行開立之帳戶內，計鄭標柳匯入新台幣（下同）三十萬元
、廖基宏十五萬元、陳榮智十五萬元、陳仙助四十五萬元、郭朝鐘之妻鍾俐俐三十萬
元、另外胡幸雄亦匯入三十萬元。詎甲○○為達其掌控恆昶公司之目的，於不詳時地
偽刻「陳仙助」、「鍾俐俐」印章各一顆，足生損害於陳仙助及鍾俐俐二人，並竟基
於偽造文書之犯意，以陳仙助、鍾俐俐、梁桂華、盧茂彬等人名義，偽造恆昶營造股
份有限公司股東名簿（如原判決附表一所示）及八十五年四月一日上午十時恆昶公司
股東臨時會議事錄，並於其上盜用梁桂華之印章偽造印文二枚及持前揭偽刻之「鍾俐
俐」印章偽造印文一枚，及偽造同日下午二時該公司董事會議事錄，並於其上以前揭
偽刻之「陳仙助」、「鍾俐俐」印章偽造陳仙助印文二枚、鍾俐俐印文一枚及陳仙助
署押一枚，並以前揭偽刻之「陳仙助」印章偽造印文一枚於偽造之該公司變更登記申
請書上，均交給不知情之會計人員林惠敏持向台灣省政府建設廳辦理該公司之負責人
、董、監事變更登記，致使承辦之公務員將此不實之事項登載於職務上所掌之股份有
限公司變更登記事項卡董事、監察人名單之公文書上，足以生損害於台灣省政府建設
廳對於公司變更登記事項管理之正確性及陳仙助及其他股東之權益等情，因而撤銷第
一審判決，仍論處被告行使偽造私文書足以生損害於公眾及他人罪刑，固非無見。
惟查據告訴人陳仙助於偵審中指稱：被告明知恆昶公司財務困難，仍向伊及鍾俐俐等
人誆稱該公司營運狀況良好，而邀伊等出資，出資款先入以伊名義開設之銀行帳戶
，錢款則由被告領走，後來伊等出資款均要不回來等語（見附於偵字第二０八三四號
偵查卷第一頁、第二頁之告訴狀以及一審訴字卷第三十九頁筆錄），證人鄭標柳、廖
基宏亦於偵查中供稱：伊等出資後要求退出但錢款都沒有還等語（見八十七年偵續字
第一七號偵查卷第一一九頁至第一二０頁），證人鍾俐俐於一審亦供稱：被告說恆昶
公司很好，要求我們參加，我出資後有要求他提出公司帳冊，結果他一直都不提出等
語（見一審訴字卷第三十八頁），而原判決亦認定被告偽造並提出行使之恆昶公司股
東名簿（如原判決附表一所示），內容虛偽不實，其內所載股東出資股款之數額與實
情並不相符，且未將實際參與投資者鄭標柳、廖基宏、陳榮智等人列入股東名簿，則
被告除犯行使偽造私文書罪外，究竟有無另牽連觸犯意圖為自己不法之所有，向陳仙
助、鍾俐俐、鄭標柳、廖基宏等人騙取投資錢款或侵占伊等投資錢款之犯行，事實仍
欠明瞭。又前揭恆昶公司股東名簿（其影本附於偵字第二０八三四號偵查卷第一二六
頁）上亦有一枚以「陳仙助」印章加蓋之印文，該印文是否亦屬以偽造之「陳仙助」
印章加蓋之印文而應併依刑法第二百十九條宣告沒收？凡此攸關被告罪刑之事證，原
審漏未予詳查審究，遽為判決，尚嫌速斷，併有查證未盡之違誤。此或為檢察官上訴
意旨所指摘，或為本院得依職權調查之事項，應認上訴人等之上訴為有理由，原判決
有撤銷發回更審之原因。
據上論結，應依刑事訴訟法第三百九十七條、第四百零一條，判決如主文。
中      華      民      國    九十一    年      九      月    二十六    日
                              最高法院刑事第十一庭
                                  審判長法官  呂  潮  澤
                                        法官  白  文  漳
                                        法官  陳  世  雄
                                        法官  孫  增  同
                                        法官  林  開  任
      右正本證明與原本無異
                                              書  記  官
中      華      民      國    九十一    年      九      月     三十     日
